臺灣高等法院刑事判決
108年度上訴字第4033號
上  訴  人  
即  被  告  蔡晉祥  




上列上訴人即被告因違反毒品危害防制條例案件，不服臺灣新北
地方法院108年度審訴字第1455號，中華民國108年9月5日第一審
判決（起訴案號：臺灣新北地方檢察署108年度毒偵字第1335號
），提起上訴，本院判決如下：
    主  文
上訴駁回。
    事  實
一、蔡晉祥前①於民國91年間因施用毒品案件，經原審法院裁定
    令入勒戒處所施以觀察、勒戒，認無繼續續施用毒品之傾向
    ，於91年8 月20 日執行完畢（接續另案執行），並經臺灣
    新北地方檢察署檢察官以91年度毒偵字第2036號為不起訴處
    分確定；②復於前開觀察勒戒執行完畢後5年內之96年8月8日
    ，因施用第一級毒品案件，經原審法院以96年度訴字第3498
    號判決判處有期徒刑7月確定；③又於99年12間因施用第一級
    、第二級毒品案件，經原審法院以100年度訴字第491號判決
    分別判處有期徒刑9月、5月，並定應執行有期徒刑1年確定
    ；④再於100年間因施用第一級毒品案件，經原審法院以100
    年度訴字第2679號判決判處有期徒刑9月確定；⑤於102年間
    因施用第一級毒品、持有第一級毒品等案件，由原審法院以
    102年度審訴字第214號判決分別判處有期徒刑10月、3月確
    定，嗣原審法院以103年度聲字第2883號裁定定應執行有期
    徒刑1年確定後入監執行；另於103年間因施用第一級、第二
    級毒品案件，經原審法院以103年度審訴字第1249號判決判
    處有期徒刑1年確定，接續上開徒刑執行，迄105年3月18日
    縮短刑期假釋出監，所餘刑期併付保護管束，於同年4月10
    日假釋期滿未經撤銷視為執行完畢（此部分於本案構成累犯
    ）。⑥107年間因施用第二級毒品案件，經原審法院以107年
    度簡上字第347號、107年度簡字第3158 號判決分別判處有
    期徒刑4月、5月，嗣由原審法院以108年度聲字第1009號裁
    定定應執行有期徒刑7月確定，現仍在監執行中。
二、詎蔡晉祥明知海洛因、甲基安非他命係經公告列為毒品危害
    防制條例第2 條第2 項第1 款、第2 款之第一級、第二級毒
    品，依法不得非法持有、施用，竟基於施用第一級、第二級
    毒品之犯意，於108年2月20日下午5 時10分許為警採尿回溯
    26小時內之某時（不含為警查獲至採集尿液時無法施用之期
    間），在其女友蔡詩瑤位於新北市○○區○○街000號5樓住處內
    ，將毒品海洛因、甲基安非他命之粉末混合加水稀釋置入針
    筒，再以靜脈注射方式，同時施用第一級毒品海洛因及第二
    級毒品甲基安非他命1次。嗣蔡晉祥因另犯施用毒品、妨害
    公務、侵占等案件，經原審法院、臺灣新北地方檢察署分別
    發布通緝，於108年2月20日下午4時30分許，為警在新北市
    三重區自強路2段與六張街口逮捕緝獲，依法為附帶搜索而
    於蔡晉祥身上起出其所持有上開蔡詩瑤住處大門鑰匙，經其
    同意進入屋內搜索，當場扣得蔡晉祥所有供施用毒品所用之
    注射針筒3支、第一級毒品海洛因2包（總淨重1.2255公克，
    總驗餘淨重1.221公克）、第二級毒品甲基安非他命1包（淨
    重1.3577公克，驗餘淨重1.3559公克），蔡晉祥於警方尚未
    取得確切根據足認其有上揭施用毒品犯行前，即向員警供出
    其有施用毒品海洛因及甲基安非他命之犯行，並同意採集其
    尿液體送驗，經檢驗結果呈鴉片類（嗎啡、可待因）、安非
    他命類（安非他命、甲基安非他命）陽性反應，始悉上情。
三、案經新北市政府警察局三重分局報告臺灣新北地方檢察署檢
    察官偵查起訴。 
    理  由
壹、程序方面
一、按施用第一、二級毒品為犯罪行為，毒品危害防制條例第10
    條定有處罰明文。故施用第一、二級毒品者，依前揭規定本
    應科以刑罰。惟基於刑事政策，對合於一定條件之施用者，
    則依同條例第20條、第23條之規定，施以觀察、勒戒及強制
    戒治之保安處分。又毒品危害防制條例於92年7月9日修正公
    布，自93年1月9日施行，其中第20條、第23條將施用毒品之
    刑事處遇程序，區分為「初犯」及「5年內再犯」、「5年後
    再犯」。依其立法理由之說明：「初犯」，經觀察、勒戒或
    強制戒治後，應為不起訴處分或不付審理之裁定；經觀察、
    勒戒或強制戒治執行完畢釋放後，「5年內再犯」者，因其
    再犯率甚高，原實施之觀察、勒戒及強制戒治既已無法收其
    實效，爰依法追訴或裁定交付審理。至於經觀察、勒戒或強
    制戒治執行完畢釋放後，「5年後再犯」者，前所實施之觀
    察、勒戒或強制戒治已足以遮斷其施用毒品之毒癮，為期自
    新及協助其斷除毒癮，仍適用「初犯」規定，先經觀察、勒
    戒或強制戒治之程序。從而依修正後之規定，僅限於「初犯
    」及「5年後再犯」2種情形，始應先經觀察、勒戒或強制戒
    治程序。倘被告於5年內已再犯，經依法追訴處罰，縱其第3
    次（或第3次以上）再度施用毒品之時間，在初犯經觀察、
    勒戒或強制戒治執行完畢釋放5年以後，已不合於「5年後再
    犯」之規定，且因已於「5年內再犯」，顯見其再犯率甚高
    ，原實施觀察、勒戒或強制戒治，已無法收其實效，即應依
    該條例第10條處罰（最高法院107年度台非字第101號判決意旨參照）。查上訴人即被告蔡晉祥有如事實欄一所載觀察勒戒執行完畢及依法追訴、處罰之情形，有本院被告前案紀錄表在卷可稽（見本院卷第53頁至第65頁）。是被告本件施用
    第一級、第二級毒品犯行，距前揭觀察勒戒保安處分執行完
    畢釋放雖已逾5 年，惟被告在前揭觀察勒戒執行完畢釋放後
    5 年內，既已多次再犯施用毒品之罪而經依法追訴、判刑處
    罰，揆諸前揭說明，其本件施用第一級、第二級毒品犯行即
    與毒品危害防制條例第20條第3 項所稱之「5 年後再犯」有
    別，檢察官依法追訴，於法即無不合。 
二、證據能力之說明：
（一）被告主張警察未徵得同意逕從其口袋強行取出鑰匙，違法
      搜索其女友住處，也沒有搜索票，搜索程序違法，因此扣
      得之毒品均無證據能力云云（見本院卷第37頁、第41頁、
      第47頁、第86頁至第88頁）。經查：
   （1）被告因施用毒品案件，經原審法院於107年11月16日以
        新北院輝刑快科緝字第848號通緝書發布通緝；復因侵
        占、妨害公務等案件，經臺灣新北地方檢察署於同年11
        月28日、29日分別以新北檢兆偵意緝字第7640號、新北
        檢兆執木緝字第7754號通緝書發布通緝；嗣於108年2月
        20日為警在新北市三重區自強路2段與六張街緝獲等情
        ，為被告所不爭（見毒偵卷第7 頁反面至第8頁反面）
        ，並有查捕逃犯作業查詢報表、本院被告前案紀錄表在
        卷可憑（見毒偵卷第34頁至第39頁，本院卷第66頁至第
        69頁），是警方於上揭時、地，依刑事訴訟法第87條第
        1 項規定逕行逮捕被告，於法當無違誤，合先敘明。 
   （2）按刑事訴訟法第130條之附帶搜索，係為因應搜索本質
        上帶有急迫性、突襲性之處分，於實施拘捕行為之際，
        基於保護執行人員人身安全，防止被逮捕人逃亡與湮滅
        罪證，在必要與不可或缺之限度下所設令狀搜索之例外
        規定；其前提以有合法拘捕或羈押行為之存在為必要，
        搜索之目的在於「發現應扣押物」（找物），附帶搜索
        之範圍，以被告或犯罪嫌疑人之身體、隨身攜帶之物件
        、所使用之交通工具及其立即可觸及之處所為限（最高
        法院100年度台上字第2966號、108年度台上字第1453號
        判決意旨參照）。查證人即承辦本案員警楊慕德於本院
        審理時證稱：108年2月20日下午，伊與同事巡邏經過被
        告住家（即新北市○○區○○街000號5樓）樓下附近，看到
        被告行跡可疑而上前盤查，發現被告是通緝犯，就將之
        逮捕，執行搜身時在被告身上找到鑰匙，被告一開始否
        認住在樓上，伊等就跟被告說「要的話自己帶我們上去
        ，不然通知屋主，請屋主帶我們上樓，如果搜到屋內有
        違禁品，所有人都會被移送」等語，被告就同意帶伊等
        上樓搜索等語明確（見本院卷第109頁至第111頁）。是
        被告為警查獲當時，既為通緝犯身分，證人楊慕德及其
        他員警依法逮捕被告後，為防止被告逃亡、湮滅罪證，
        且為保護執法者、在場其他人之人身安全，自可對被告
        身體、隨身攜帶之物件進行附帶搜索，並無違法、不當
        可言。被告辯稱員警未徵得同意逕從其口袋強行取出鑰
        匙，搜索程序違法云云（見本院卷第37頁、第86頁），
        委無可採。
   （3）又按刑事訴訟法第131條之1規定之受搜索人自願性同意搜索，係以執行人員於執行搜索前應出示證件，查明受搜索人有無同意之權限，並應將其同意之意旨記載於筆錄，由受搜索人簽名或出具書面表明同意之旨為程序規範，並以一般意識健全具有是非辨別能力之人，因搜索人員之出示證件表明身分與來意，均得以理解或意識到搜索之意思及效果，而有參與該訴訟程序及表達意見之機會，可以自我決定選擇同意或拒絕，非出於強暴、脅迫、利誘、詐欺或其他公權力之不當施壓所為之同意為其實質要件。自願性同意之搜索，不以有「相當理由」為必要；被搜索人之同意是否出於自願，應依案件之具體情況包括徵求同意之地點、徵求同意之方式、同意者主觀意識之強弱、教育程度、智商等內、外在一切情況為綜合判斷其自願性(最高法院106年度台上字第258號判決意旨參照）。查本案案發時被告為通緝犯身分，未固定居住在戶籍地，偶爾住在其女友蔡詩瑤位於新北市○○區○○街000號5樓住處，為警查獲時，被告甫從該住處下樓購買麵包、飲料等情，業據被告於警詢、本院準備程序時供認不諱（見毒偵卷第7頁反面，本院卷第89頁），若非被告告知並帶同員警前往，員警焉能正確查悉被告當時暫住之女友住處（即新北市○○區○○街000號5樓）；又依卷附自願受搜索同意書（見毒偵卷第19頁）上記載「本人蔡晉祥出於自願，同意於108年2月20日接受新北市政府警察局三重分局厚德派出所人員等搜索處所：新北市○○區○○街000號5樓」，並由被告在本人欄、搜索處所欄、受搜索人欄內親自簽名捺印，且於警方製作搜索扣押筆錄之執行依據欄係勾選經被告同意執行搜索，並有被告簽名捺印確認，有新北市政府警察局三重分局搜索扣押筆錄附卷可稽(見毒偵卷第14頁至第16頁），而被告係意識健全具有是非辨別能力之成年人，本可理解或意識到同意搜索之意義及效果，況其並非首次觸犯刑事犯罪而為警查獲，有本院被告前案紀錄表在卷可稽（詳如前述），自非不知此為其參與該程序及表達意見之機會，當可自我決定選擇同意或拒絕，然其該時並未拒絕，反自願簽名、按捺指紋，並於警詢時供稱：係出於自由意識而為陳述等語（見毒偵卷第10頁），嗣於檢察官偵訊、原審審理時均未主張警察違法搜索，足徵被告該時心理未受有任何強制，本於其自主意志於瞭解前開書面意義後，同意接受員警搜索並簽名捺印指紋於前開書面上。再佐以證人楊慕德於本院審理時證稱：之前曾在該址屋內查獲毒品案件，因此執行搜索時在被告身上找到鑰匙，伊等跟被告說「要的話自己帶我們上去，不然通知屋主，請屋主帶我們上樓，如果搜到屋內有違禁品，所有人都會被移送」等語，被告就同意帶伊等到樓上搜索，伊等請同事送空白的自願受搜索同意書過來，被告在搜索現場屋內簽等語明確（見本院卷第110頁至第111頁），可證證人楊慕德審酌被告通緝身分、先前查緝案件經驗等事證，主動詢問被告是否同意帶同警方前往搜索，在被告表示同意進入上址屋內搜索並自願簽署自願受搜索同意書後始進行搜索，顯非以強暴、脅迫或不當施壓方式強逼被告同意，難認本案警方搜索新北市○○區○○街000號5樓住處之程序有何違法不當。被告雖辯稱警察未得其同意搜索，自願受搜索同意書是事後在警察局才簽云云（見本院卷第111頁），然證人楊慕德已明確證稱在被告同意且簽署自願受搜索同意書後始進行搜索等語，倘被告未同意搜索並配合告知地址，員警自無可能單憑被告身上起獲之鑰匙，即可準確查悉被告暫住之蔡詩瑤住處地址以執行搜索；況被告對此有利於己之事，於警詢、偵訊、原審審理時均未爭執搜索程序違反其意願或有何違法之處，遲至上訴本院始行主張，亦與常理有違，復未提出相關證據或指出調查證據方法加以釋明，被告所辯要係脫免罪責之詞，自無可採。
   （4）至被告聲請調閱並勘驗警察執行搜索之密錄器檔案、附
        近路口監視器畫面，另聲請傳喚證人蔡詩瑤及其胞姊，
        待證事實為警察違法搜索等語（見本院卷第88頁、第11
        5頁）。然本案案發（108 年2 月20日）迄被告於本院
        準備程序時（108年12月30日）聲請調查上開證據，已
        逾10月，遠超過一般監視器錄影畫面之保存期限甚久，
        顯無調閱之可能性，且證人楊慕德於本院審理亦證稱：
        時間已久，密錄器錄影檔案已經被覆蓋等語（見本院卷
        第111頁）；況本案員警係依法逮捕具通緝犯身分之被
        告後，就被告身體、隨身攜帶之物件進行附帶搜索，始
        發現上址房屋大門鑰匙，經被告同意並簽立自願受搜索
        同意書後始執行搜索等事實，業經本院認定如前，此部
        分待證事實已臻明確，被告請求為上開證據調查，核無
        必要，應予駁回，附此說明。 
   （5）綜上所述，警方對被告所為逮捕、附帶搜索被告身體及
        隨身物件、經被告同意後搜索新北市○○區○○街000號5樓
        等，均屬於法有據且合於規定，並無違法或不當，則依
        上開合法搜索程序所扣得之物即注射針筒3支、第一級
        毒品海洛因2包（總淨重1.2255公克，總驗餘淨重1.221
        公克）、第二級毒品甲基安非他命1包（淨重1.3577公
        克，驗餘淨重1.3559公克）等物（見毒偵卷第16頁之扣
        押物品目錄表），均具有證據能力，被告辯稱本件員警
        為違法搜索，扣案毒品無證據能力云云，均無足採。
（二）警方對被告所為之採集尿液程序符合法律規定，該尿液檢
      體暨台灣檢驗科技股份有限公司（下稱台灣檢驗公司）濫
      用藥物實驗室出具之濫用藥物檢驗報告，均具有證據能力
      ：
      查證人楊慕德於本院審理時證稱：查獲被告毒品通緝犯，
      且搜索後有扣到毒品，被告坦承毒品是他的，就請他採尿
      送驗，被告沒有拒絕等語（見本院卷第110頁），且有新
      北市政府警察局受採集尿液檢體人姓名及檢體編號對照表
      在卷可稽（見毒偵卷第30頁）。鑒於施用毒品者恆具成癮
      性，則以被告前有如事實欄一所載之觀察勒戒執行完畢後
      再次多次施用第一級、第二級毒品經判處罪刑紀錄，復因
      違反毒品危害防制條例之施用毒品案件遭通緝而查獲，警
      方有相當理由相信被告仍有繼續再犯施用毒品之犯行；由
      於毒品存在體內之時間相當有限，尿液又是證明是否施用
      毒品之重要客觀證據，如未及時採取，證據即有滅失之虞
      ，業已符合刑事訴訟法第205 條之2 規定，縱被告於斯時
      拒絕驗尿，司法警察仍得對其強制採尿（非侵入性）。是
      證人楊慕德將被告帶回新北市政府警察局三重分局厚德派
      出所製作筆錄，並依刑事訴訟法第95條規定對被告為權利
      告知後，徵得被告之同意在該派出所採集尿液檢體送驗，
      難認有何違法不當。被告於本院準備程序時亦自承採尿程
      序並無任何違法情事（見本院卷第86頁），則本案既無違
      反法定程序而取得前揭被告尿液檢體之情事，該送鑑驗之
      尿液檢體、台灣檢驗公司出具之濫用藥物檢驗報告等，均
      具有證據能力。
（三）另本判決下列認定事實所引用之非供述證據，並無證據證
      明係公務員違背法定程序取得之證據，檢察官、被告於本
      院亦均未主張排除其證據能力，復與本案待證事實具有自
      然之關聯性，認均有證據能力，而得採為判決基礎。
貳、實體方面：
一、認定事實所憑之證據及理由：
    前揭事實，業據被告於原審、本院準備程序及審理時坦認不
    諱（見原審卷第56頁、第63頁，本院卷第86頁至第87頁、第
    114頁），而被告於108 年2 月20日為警查獲後，於同日下
    午5時10分許採集其尿液檢體送驗，台灣檢驗公司藥物濫用
    實驗室以EIA 酵素免疫分析法初步檢驗，復依氣相層析質譜
    儀法（GC／MS）、液相層析串聯質譜儀（LC/MS ）確認檢驗
    結果，確呈鴉片類（嗎啡、可待因）、安非他命類（安非他
    命、甲基安非他命）陽性反應，有該公司於108 年3 月11日
    出具之濫用藥物檢驗報告、新北市政府警察局受採集尿液檢
    體人姓名及檢體對照表在卷可證（見毒偵卷第30頁、第58 
    頁）；而被告為警查獲時扣得之白色或透明晶體1包、白色
    粉塊及白色粉末各1包，經送鑑驗結果，分別含有第二級毒
    品甲基安非他命成分（含1個塑膠袋、1張標籤毛重1.9662公
    克，驗前淨重1.3577公克，經取樣0.0018公克鑑驗用罄，驗
    餘淨重1.3559公克）、第一級毒品海洛因成分（含2個塑膠
    袋、2張標籤之總毛重1.7908公克，驗前總淨重1.2255公克
    ，經取樣0.0045公克鑑驗用罄，驗餘總淨重1.221公克），
    有臺北榮民總醫院毒品成分鑑定書（一）、（二）存卷可稽
    （見毒偵卷第81頁、第82頁），及警方查獲被告時所扣得之
    注射針筒3 支可資佐證。從而，被告前開所為任意性自白，
    既有上開證據可資佐證，核與事實相符，可以採信。 至被
    告於本院審理時雖以警方搜索程序違法云云置辯，然已
    經本院逐一指駁論述如前，被告所辯不足採信。從而，本件
    事證已臻明確，被告於上揭時、地所為施用第一級、第二級
    毒品犯行已經證明，應依法論科。
二、論罪：
（一）按海洛因、甲基安非他命為毒品危害防制條例第2 條第2
      項第1 項、第2 款所規定之第一、二級毒品，均不得非法
      持有、施用。核被告所為，係犯毒品危害防制條例第10條
      第1 項之施用第一級毒品罪及同條第2 項之施用第二級毒
      品罪。被告施用毒品海洛因及甲基安非他命前、後持有之
      低度行為，均應為施用之高度行為所吸收，均不另論罪。
      又被告同時施用第一級、第二級毒品，係以一行為觸犯2 
      罪名，為想像競合，應依刑法第55條規定從一重之施用第
      一級毒品罪處斷；公訴意旨雖認被告係分別施用第一級、
      第二級毒品，惟卷內並無證據可資佐證，被告始終供稱其
      係同時施用2 種毒品（見原審卷第63頁，本院卷第87頁）
      ，依罪疑唯輕之原則，應從有利於被告之認定，附此敘明
      。 
（二）刑之加重事由：
   （1）被告前有如事實欄一⑤所載之犯罪前科紀錄及執行情形
        ，有本院被告前案紀錄表1 份在卷可憑（見本院卷第62
        頁至第64頁），其受有期徒刑之執行完畢後，5 年內故
        意再犯本件有期徒刑以上之罪，符合刑法第47條第1項
        累犯之規定。
   （2）又依被告行為後之108 年2 月22日公布司法院大法官解
        釋釋字第775 號解釋文意旨，有關刑法第47條第1 項規
        定累犯加重本刑部分，尚不生違反憲法一行為不二罰原
        則之問題，惟該號解釋文認定：「不分情節，基於累犯
        者有其特別惡性及對刑罰反應力薄弱等立法理由，一律
        加重最低本刑，於不符合刑法第59條所定要件之情形下
        ，致生行為人所受之刑罰超過其所應負擔罪責之個案，
        其人身自由因此遭受過苛之侵害部分，對人民受憲法第
        8 條保障之人身自由所為限制，不符憲法罪刑相當原則
        ，牴觸憲法第23條比例原則。於此範圍內，有關機關應
        自本解釋公布之日起2 年內，依本解釋意旨修正之。於
        修正前，為避免發生上述罪刑不相當之情形，法院就該
        個案應依本解釋意旨，裁量是否加重最低本刑」等語。
        是本院參酌上開解釋意旨，審酌被告於前述事實欄一③
        至⑤案均因施用第一級、第二級毒品案件經法院判處罪
        刑，並入監執行完畢，本應產生警惕作用，期待其返回
        社會後能因此自我控管、約束，徹底戒除毒癮，惟被告
        卻故意再犯與先前犯罪內容及情節相同之施用第一級、
        第二級毒品犯行，足見其有一定特別之惡性，對刑罰之
        反應力顯然薄弱，就本案被告所犯之罪予以加重，尚不
        致使被告所受之刑罰超過其所應負擔之罪責，而造成對
        其人身自由過苛之侵害，而仍有加重法定最低本刑之必
        要，爰予依法加重其刑。
（三）刑之減輕事由：
      按對於未發覺之罪自首而受裁判者，得減輕其刑，刑法第
      62條前段定有明文。其立法意旨是為使犯罪事實易於發覺
      及獎勵犯罪行為人知所悔悟而設，則犯罪行為人在犯罪未
      發覺之前，向該管公務員告知自己犯罪，而不逃避接受裁
      判，即與自首規定的條件相符，不以言明「自首」並「願
      受裁判」為必要；而且，不以先自向該管公務員告知為必
      要，即使是受追問時，始告知自己犯罪，仍不失為自首。
      另外，所謂「發覺」，雖然不是以有偵查犯罪權限的機關
      或人員確知其人犯罪無誤為必要，而於對其發生嫌疑時，
      即得認為已發覺；但所謂對犯罪嫌疑人的嫌疑，仍須有確
      切根據而得為合理的可疑時，始足當之，如單純主觀上的
      懷疑，尚難認為已發生嫌疑，是以，有偵查犯罪權限之人
      如無相當證據，得據以合理懷疑其人犯罪，僅單純主觀上
      有所懷疑，該犯罪嫌疑人即主動表明承認犯罪，願意接受
      裁判的意思，仍然符合自首要件。經查，被告於108年2月
      20日下午4時30分許，因另犯毒品、侵占、妨害公務等案
      件，經原審法院、臺灣新北地方檢察署發布通緝，為警在
      新北市三重區自強路2段與六張街口緝獲，已如前述，被
      告於有偵查犯罪職權之機關或公務員尚未發覺施用第一級
      、第二級毒品犯行前，於員警製作警詢筆錄時，坦承於10
      8年2月13日、15日有施用第一級毒品海洛因、第二級毒品
      甲基安非他命等情，有被告之警詢筆錄在卷可佐（見毒偵
      卷第9頁），堪認本件被告「尿液」鑑驗尚無結果前，警
      方主觀上未能確定被告是否另涉犯施用毒品罪嫌，被告即
      向警方供出自己施用第一級、第二級毒品行為，揆諸前揭
      說明，已該當於自首之要件，爰依刑法第62條前段規定減
      輕其刑，並依同法第71條第1項先加後減之。
三、駁回上訴之理由：
（一）原審以被告犯行事證明確，適用毒品危害防制條例第10條
      第1 項、第2項、第18條第1項前段，刑法第11條前段、第
      55條、第47條第1 項、第62條前段等規定，並審酌被告前
      已因施用毒品案件，經觀察勒戒治及法院判刑執行後，猶
      不思尋求正當之身心發展，再犯本案施用毒品之罪，顯見
      其自制力薄弱，漠視法令禁制，又施用毒品，非但足以導
      致個人之精神障礙與性格異常，甚至造成生命危險，而戕
      害一己之身心健康，並對社會治安與他人安全潛藏有相當
      之危害，惟念及其於本案施用毒品之犯行僅戕害己身，於
      他人法益未生實際侵害，犯後尚知自首供認犯行，態度非
      惡，兼衡酌其犯罪動機、目的 、手段與情節、行為時未
      受特別刺激、平日生活與工作狀況、智識程度等一切情狀
      ，以累犯規定，量處有期徒刑8 月（原審就此部分認定因
      累犯而加重其刑之理由雖與本院不同，然因無礙判決結果
      之本旨，而毋庸就此撤銷改判，附此敘明）。另就沒收部
      分說明：①扣案之第一級毒品海洛因2包（驗餘含袋毛重合
      計1.7863公克，驗餘總淨重1.221公克)、甲基安非他命1
      包（驗餘含袋毛重1.9644公克，驗餘淨重1.3559公克)，
      分屬查獲之第一、二級毒品，且供被告施用毒品所餘，與
      本案犯行相關，另以現今所採行之鑑驗方式，直接包裹前
      開毒品之塑膠袋共3只，其塑膠袋內面，仍會殘留微量毒
      品而無法將之完全析離，且無析離實益，是前開第一、二
      級毒品及塑膠袋，不問屬於被告與否，均依毒品危害防制
      條例第18條第1 項前段之規定，宣告沒收銷燬，至於鑑驗
      耗損部分，既已驗畢用罄滅失，自不另諭知沒收銷燬；②
      扣案注射針筒 3支，係被告所有供前揭施用毒品所用之物
      ，業據被告供認在卷，爰依刑法第38條第2項前段規定宣
      告沒收之；③至扣案之吸食器1組，無證據證明與本案被告
      犯行直接相關，亦非違禁物，不予宣告沒收。經核原審認
      事用法均無違誤，量刑亦稱妥適。
（二）被告提起上訴，主張員警搜索程序不合法，扣得之毒品、
      採集之尿液檢體、尿液報告不得作為裁判依據云云（見本
      院卷第33頁至第49頁）。然本案員警逮捕被告後所為搜索
      、採尿送驗等程序於法均無不合，自無違反法定程序而取
      得被告尿液檢體、上開扣案之第一、二級毒品等情事，業
      經本院說明如前，至被告上訴意旨所舉他案所認定搜索程
      序違法之例，係法官審酌個案情形之結果，因各案情節不
      同，法院之裁量判斷基準亦不盡相同，所為認定自屬有別
      ，並無相互拘束之效力，自難比附攀引他案之例，而指摘
      原判決不當。另被告於本院審理時主張原審量刑過重，請
      求從輕量刑云云（見本院卷第116頁），惟關於刑之量定
      ，係實體法上賦予法院職權裁量之事項，倘無逾越法律規
      定之範圍，或濫用裁量權限之情形，即不得任意指摘為違
      法，本院審酌原判決就被告之犯罪情節及科刑部分之量刑
      基礎，已於理由欄內具體說明，顯已斟酌刑法第57條各款
      事由，並基於刑罰目的性之考量、刑事政策之取向以及行
      為人刑罰感應力之衡量等因素而為刑之量定，係以行為人
      責任為基礎，並未逾越法定刑度，亦無違背公平正義之精
      神，客觀上不生量刑失出失入之恣意為之情形，被告主張
      原審量刑過重云云，亦為無理由。綜上，被告猶執前詞提
      起上訴，指摘原判決不當，均為無理由，應予駁回。
據上論斷，應依刑事訴訟法第368 條，判決如主文。
本案經檢察官林承翰提起公訴，檢察官蘇佩鈺到庭執行職務。
中　　華　　民　　國　　109 　年　　2 　　月　　11　　日
                  刑事第十八庭  審判長法  官  吳炳桂   
                                      法  官  黃紹紘
                                      法  官  何俏美  
以上正本證明與原本無異。
如不服本判決，應於收受送達後20日內向本院提出上訴書狀，其
未敘述上訴之理由者並得於提起上訴後20日內向本院補提理由書
（均須按他造當事人之人數附繕本）「切勿逕送上級法院」。
                                      書記官  吳芝嘉
中　　華　　民　　國　　109 　年　　2 　　月　　11　　日
附錄：本案論罪科刑法條全文
毒品危害防制條例第10條：
施用第一級毒品者，處6 月以上5 年以下有期徒刑。
施用第二級毒品者，處3 年以下有期徒刑。